【裁判字號】    90,台上,5950
【裁判日期】    900927
【裁判案由】    盜匪
【裁判全文】
最高法院刑事判決                                九十年度台上字第五九五○號
    上  訴  人  甲○○
右上訴人因盜匪案件，不服台灣高等法院中華民國九十年七月十八日第二審更審判決
（八十九年度重上更(三)字第三○四號，起訴案號：台灣新竹地方法院檢察署八十三年
度偵字第四一五四號），提起上訴，本院判決如左：
    主  文
上訴駁回。
    理  由
按刑事訴訟法第三百七十七條規定，上訴於第三審法院，非以判決違背法令為理由，
不得為之。是提起第三審上訴，應以原判決違背法令為理由，係屬法定要件。如果上
訴理由狀並未依據卷內訴訟資料，具體指摘原判決不適用何種法則或如何適用不當，
或所指摘原判決違法情事，顯與法律規定得為第三審上訴理由之違法情形，不相適合
時，均應認其上訴為違背法律上之程式，予以駁回。本件原判決撤銷第一審關於上訴
人甲○○部分之判決，改判仍論處上訴人共同意圖為自己不法所有，以強暴致使不能
抗拒而取他人之物（累犯）罪刑。已敘明上訴人於民國八十三年二月十五日二時三十
五分許，與已判刑確定之黃明鎮前往新竹市○○街四十六號一樓，向王志愷索債。黃
明鎮因見王志愷出言頂撞，且現場適有人賭博，乃起意強劫財物，取出未經許可而無
故持有並具殺傷力之大陸製黑星制式手槍一把（內裝填具有殺傷力之子彈四發），朝
天花板及窗戶各射擊一槍，並對在場之吳松發、陳仁杰、邵明珠、李煥明、王志愷等
人恫稱：「不要動，動了要把你們打死」等語，致使不能抗拒；上訴人亦基於共同意
圖為自己不法所有之犯意聯絡，與黃明鎮共同強取吳松發、陳仁杰、邵明珠之財物等
情。係依憑共同被告黃明鎮之供述，吳松發、陳仁杰、邵明珠、李煥明等人之證言，
並綜合扣案之槍、彈，現場遺留之彈殼及照片，暨內政部警政署刑事警察局鑑驗通知
書等全部卷證資料，為其所憑之證據及認定之理由。復以上訴人否認犯罪所持之辯解
為不足採，亦於理由內說明及指駁綦詳。所為論敘，俱有卷存證據資料可資覆按，從
形式上觀察，並無違背法令之情形存在。按證人或被害人之陳述，有部分前後不符，
或相互間有所歧異時，究竟何者為可採，法院仍得本其職權予以斟酌判斷；倘其判斷
不違反經驗法則與論理法則，即不容任意指摘為違法，而執為第三審上訴之合法理由
。本件被害人吳松發、陳仁杰、邵明珠等人對於上訴人與黃明鎮共同強劫之經過及其
被劫取之財物細目所為之陳述，雖前後稍有不同，但原判決採憑其與事實相符部分之
陳述，並摒棄證人王志愷所為附和上訴人辯解之詞，不予採納，已詳敘其取捨判斷而
得心證之理由。上訴意旨，對於原判決此項證據之取捨及其證明力判斷職權之適法行
使，持不同之評價，憑己見砌詞指摘，難謂符合第三審上訴之法定要件。再，現行懲
治盜匪條例係四十六年六月五日修正公布，刪除原第八條及第十條之規定，並重新調
整條次，將該條例由限時法改為經久施行之常態性刑事特別法，實質上屬重新全部立
法之性質，為現行有效之法律。原判決本於其合法認定之事實，就上訴人實施強劫部
分，適用懲治盜匪條例第五條第一項第一款規定論處，尤無判決適用法則不當及理由
不備之違誤。上訴意旨指摘之各節，均與法律規定得為第三審上訴理由之違法情形，
不相適合，其上訴違背法律上之程式，應予駁回。
據上論結，應依刑事訴訟法第三百九十五前段，判決如主文。
中      華      民      國     九十     年      九      月    二十七    日
                              最高法院刑事第五庭
                                  審判長法官  紀  俊  乾
                                        法官  黃  正  興
                                        法官  劉  介  民
                                        法官  陳  東  誥
                                        法官  張  春  福
      右正本證明與原本無異
                                              書  記  官
中      華      民      國     九十     年      十      月      二      日


司法院資訊處製作；財團法人民間司法改革基金會備份。
